【裁判字號】    94,訴,91
【裁判日期】    950605
【裁判案由】    損害賠償
【裁判全文】
臺灣花蓮地方法院民事判決         94年度訴字第91號
    原      告  癸○○
    訴訟代理人  壬○○
                吳明益律師
    被      告  丙○○
    兼訴訟代理人辛○○
    共      同
    訴訟代理人  廖學忠律師
上列當事人間請求損害賠償事件，本院於民國95年5月22日辯論
終結，判決如下：
    主    文
原告之訴駁回。
訴訟費用由原告負擔。
    事實及理由
一、原告主張：
  (一)原告所有坐落於花蓮市○○段1127地號土地上之門牌號碼花
    蓮市○○路405號房屋（下稱甲房屋），與被告辛○○所有
    坐落於同段1124之3地號土地上之門牌號碼花蓮市○○路403
    號房屋（下稱乙房屋）相鄰，詎被告辛○○與其夫丙○○，
    於民國94年2月8日至11月間，僱用訴外人黃長煌拆除乙房屋
    牆壁時，踐踏破壞甲房屋之屋頂，並損壞甲房屋的牆壁，導
    致原告所有之牆壁及屋頂嚴重漏水，經訴外人乙○○預估修
    理費用要新台幣（下同）484,932元。另被告辛○○於94年2
    月10日恐嚇原告，要原告全家出入要小心一點，有花蓮分局
    中山派出所子○○警員親耳聽到辛○○承認，原告因房屋受
    損及遭受恐嚇，受有人格權之侵害，原告年屆70歲，一生與
    人無爭，和善助人，且曾當選花蓮縣模範父親，先後擔任慢
    跑協會、太極拳協會等社團會長十餘載，因房屋遭被告損壞
    ，每逢陰雨天氣，漏雨嚴重，且天花板和木樑結構體浸蝕明
    顯，岌岌可危，居家安全遭受威脅，必須用水桶及臉盆接漏
    水，精神上受有相當痛苦，是依據民法第184、185條侵權行
    為之規定，請求被告賠償房屋修理費484,932元及精神慰撫
    金50萬元。
  (二)並聲明：被告應連帶給付原告984,932元及自被告收受原告
    94年3月31日準備書狀之翌日起（即94年4月9日起）至清償
    日止，按年息百分之五計算之利息。
二、被告則以：
  (一)甲、乙兩棟木造房屋相鄰處有四枝木柱，以木柱兩側各有牆
    壁搭建房屋（靠甲房屋側稱為甲牆壁，靠乙房屋側稱為乙牆
    壁），並以木柱之中央連接線作為土地界址，牆壁為各人壁
    ，有花蓮地政事務所67年8月間辦理地籍調查時之地籍調查
    表可以證明，所以兩造的房屋各有一面牆壁，並無共用牆壁
    之情形。又花蓮市公所辦理中山路拓寬，兩造須拆除已徵收
    之道路上房屋，被告利用此時機，整修房屋，拆除乙房屋的
    牆壁，並沒有動到原告的牆壁，且甲房屋的屋頂鐵皮越界伸
    入被告土地，搭蓋在乙房屋屋頂上，所以被告拆屋時，一併
    將原告越界之屋頂鐵皮折回，但未將甲房屋的屋頂毀損，原
    告的房屋會漏水，是因為失去被告舊有房屋之庇蔭，被告拆
    除自有之乙牆壁是合法權利之行使，原告應自行補強其所有
    之甲牆壁和屋頂，不能一昧依附被告，並否認被告辛○○有
    恐嚇原告之事實等語置辯。
  (二)並聲明：請求駁回原告之訴，如受不利判決，請准供擔保免
    為假執行。
三、兩造不爭執事項如下，並與證據相符，堪信為真實：
  (一)坐落花蓮市○○段1127地號土地及其上門牌號碼花蓮市○○
    路405號房屋屬原告所有；坐落於同段1124之3地號之土地及
    其上門牌號碼花蓮市○○路403號房屋為被告辛○○所有，
    上開兩筆土地、房屋為相鄰關係，有土地所有權狀、建物所
    有權狀、登記第二類謄本及地籍圖謄本可證。
  (二)兩造相鄰之房屋間，豎有柱子四根，柱子兩側各有一面牆壁
    ，屬各人壁，經本院於95年1月11日履勘屬實，並有花蓮縣
    花蓮地政事務所土地複丈成果圖、照片及被告所提之地籍調
    查表可證。
  (三)被告僱用黃長煌拆除乙牆壁後，旋即以鐵皮封回乙牆壁原在
    位置，有原告提出之94年4月7日公證書所附照片可參。
四、兩造同意本件爭點限縮如下，另除被告否認原告於95年5月
    22日準備書二狀所附照片之形式真實外，兩造對他方之其他
    事實陳述及所提證據文書形式真實性均不爭執（見94年12月
    8日、95年2月9日言詞辯論筆錄）：
  (一)黃長煌拆除乙牆壁之行為，是否侵害原告甲房屋所有權？請
    求賠償修理費484,932元有無理由？（亦即，原告主張乙牆
    壁係甲房屋之外牆，為兩造共有，被告辛○○主張乙牆壁乃
    乙房屋之牆壁，為其單獨所有，何者為真？應由原告負舉證
    責任）
  (二)原告主張被告辛○○於94年2月10日恐嚇原告，稱原告全家
    出入要小心一點，是否為真？（應由原告負舉證責任）
  (三)若均是，則原告主張因房屋受損及遭恐嚇，請求慰撫金50萬
    元是否適當？
五、經查：
  (一)原告聲請傳訊證人庚○○、戊○○、己○○、乙○○到庭作
    證，證人庚○○到庭結證稱：原告房屋建造情形我了解，我
    於87年曾幫原告整修房子，被告的牆壁掀開之後，看到的就
    是原告的牆壁，被告有一面牆，原告有一面牆，中間就是柱
    子等語（見95年4月24日言詞辯論筆錄），與證人乙○○結
    證稱：原告所提估價單是我提供的，原告有請我報價，我看
    到原告房屋柱子外側是鐵皮，內側是室內裝潢的夾板，夾板
    只有零點五公分厚度，鐵皮跟夾板之間，除了柱子以外，都
    是空的等語相符，且為兩造所不爭執，應堪採信，又依被告
    所提出乙房屋內部照片可知，被告房屋內之牆壁為白色裝潢
    夾板（即乙牆壁），掀開夾板後，內有一層銀色薄鐵皮，鐵
    皮後面即為柱子和木條，柱子之另一側，則為木質牆面（即
    甲牆壁），除此各依附柱子一側之兩面牆壁外，並無其他牆
    面存在，足認被告所述，原告、被告之房屋，原僅各有一面
    牆壁，被告所拆除之乙牆壁，即被告房屋之牆壁，並非原告
    房屋之外牆，亦非兩造所共有等語為真實，至原告所稱柱子
    兩側的牆壁，分別為其所有之內（即甲牆壁）、外牆（即乙
    牆壁），被告拆除之乙牆壁為原告房屋之外牆云云，尚難採
    信。另證人即原告之妻戊○○證稱：被告拆除的牆壁長什麼
    樣子我不知道，我家還有內牆，但外面都拆掉了，被告拆掉
    的外牆就是現在鐵皮的那一面牆，我們家的牆壁是在柱子的
    外沿，柱子的內沿是我裝潢的內壁，被告拆的是我柱子外沿
    的牆壁，我認為那是我們家的牆壁，我說的柱子就是地政事
    務所去現場測量時的在現場的柱子，柱子是從67年到現在，
    被告的房屋較高等語；證人即原告之媳己○○證稱：被告拆
    除牆壁時，我們家牆壁掛的時鐘、天花板的隔板有掉下來，
    隔天把時鐘掛上去等語（均見95年2月9日言詞辯論筆錄），
    足認被告只有拆除一面牆壁，也就是乙牆壁，而原告房屋的
    甲牆壁並未受損，原告誤認乙牆壁為原告房屋的外牆，係兩
    造共有，與事實不符。是被告僱用黃長煌拆除乙牆壁，乃屬
    行使所有權之正當行為，並非不法侵權行為，原告房屋縱因
    失去被告房屋之遮蔽，而較易受有風雨入侵，致生損害，亦
    與被告拆除房屋之行為無相當因果關係，而應由原告自行負
    擔維護其房屋功能之義務。綜上，原告未能舉證證明被告拆
    除其所有之乙牆壁之行為，對原告之甲房屋構成侵權行為並
    造成損害，其請求被告賠償房屋修理費、精神慰撫金，均屬
    無據。
  (二)原告主張被告辛○○恐嚇乙節，為被告否認，且原告稱子○○警員親耳聽聞被告承認云云，業經證人子○○否認，結證
    稱：當時是彭先生報案說牆壁被損壞，我問他要不要提告訴
    ，他說可以自己協調，沒有印象有恐嚇部分，也沒有印象辛○○有對我解釋等語，雖證人己○○證稱被告恐嚇伊全家說
    ，出去要小心一點云云，惟證人係原告之媳婦，本有偏頗原
    告之虞，況其作證時，係按照手上文件朗讀，經本院發現後
    ，由證人當庭提供便條紙附卷可參，其所述不足採信。綜上
    ，原告未能證明被告辛○○有何恐嚇行為，其請求慰撫金亦
    屬無據。
  (三)末按攻擊或防禦方法，除別有規定外，應依訴訟進行之程度
    ，於言詞辯論終結前適當時期提出之。當事人意圖延滯訴訟
    ，或因重大過失，逾時始行提出攻擊或防禦方法，有礙訴訟
    之終結者，法院得駁回之，民事訴訟法第196條定有明文。
    本院於94年12月8日當庭整理爭點後，已諭知舉證責任之分
    配，原告就爭點一聲請傳訊證人乙○○、丁○○、甲○○等
    人，並提出公證書及照片為證，經於95年2月9日訊問上開證
    人後，本院闡明就爭點一部分，原告舉證尚有不足，並諭知
    兩造如有任何舉證，均應於3月25日前具狀陳報，被告、原
    告分別聲請傳訊證人黃長煌、庚○○，亦於同年4月24日訊
    問完畢。詎原告至95年5月22日言詞辯論終結當天，始口頭
    聲請由建築師公會鑑定原告的房屋原來究竟有沒有外牆，並
    於言詞辯論終結後，具狀聲請再開辯論，以利調查上開證據
    ，顯屬逾時提出之攻擊方法，有礙訴訟之終結，且原告亦未
    釋明於限縮爭點訴訟進行5個月後，才聲請調查上開證據，
    ，有何非出於重大過失之情形，本院認為此部份聲請不合上
    開規定，應予駁回。
六、本件業經行集中審理並整理爭點，兩造於言詞辯論終結前，
    除上開原告逾時之攻擊方法經本院駁回外，並均陳明無其他
    陳述、答辯及舉證，其他卷內現存之主張、陳述、攻防方法
    及證據，核與本件判決之基礎不生影響，爰不一一詳予論述
    ，併此敘明。
結論：本件原告之訴為無理由，依民事訴訟法第78條，判決如主
文。
中    華    民    國    95    年    6     月    5     日
                  民事庭法官
上為正本係照原本作成
如對本判決上訴，須於判決送達後廿日內向本院提出上訴狀
中    華    民    國    95    年    1     月    12    日
書記官詹益盛


司法院資訊處製作；財團法人民間司法改革基金會備份。
